【裁判字號】    93,重訴,13
【裁判日期】    950323
【裁判案由】    違反組織犯罪防制條例等
【裁判全文】
臺灣苗栗地方法院刑事判決              93年度重訴字第13號
公  訴  人  臺灣苗栗地方法院檢察署檢察官
被      告  子○○(原名梁峻綸.
                      號
選任辯護人  張智宏律師
被      告  甲○○
                    現於臺灣新竹監獄
            壬○○
上  一  人
選任辯護人  邱炎浚律師
被      告  辰○○
            午○○(原名關子龍.
上列被告因違反組織犯罪防制條例等案件，經檢察官提起公訴（
93年度偵字第3380號），本院判決如下：
    主  文
子○○、甲○○、辰○○、午○○參與犯罪組織，子○○處有期
徒刑壹年拾月；甲○○，累犯，處有期徒刑壹年貳月；辰○○處
有期徒刑壹年；午○○處有期徒刑拾月。並均應於刑之執行完畢
或赦免後，令入勞動場所強制工作參年。扣案如附表所示之物，
均沒收。
壬○○公務員參與犯罪組織，處有期徒刑參年，應於刑之執行完
畢或赦免後，令入勞動場所強制工作參年。扣案如附表所示之物
，均沒收。
    事  實
一、丁○○（另行審結）、卯○○（另行審結）於民國92年3 月
    29日，共同在苗栗縣苗栗市○○路221 號，發起成立以犯罪
    為宗旨或其成員從事犯罪活動之犯罪組織「竹聯幫大勇堂」
    （下稱大勇堂），具有內部管理結構，以其成員從事常習性
    暴力、脅迫討債及向建築工地、補習班強取保護費等恐嚇取
    財不法犯罪活動，由丁○○自任堂主，卯○○擔任副堂主兼
    「毅勇組」組長，另由梁峻綸擔任總管，並設「勇大組」、
    「勇勝組」、「勇浩組」、「勇泰組」，其組長分別為甲○○（前曾因竊盜案件，經法院判決有期徒刑8 月確定，甫於
    92年2 月21執行完畢）、戊○○（另行審結）、丙○○（另
    行審結），均聽命於堂主、副堂主。並陸續吸收社會人士與
    國、高中、高職在學學生或中輟生為該堂成員。先後計有辰
    ○○、午○○、壬○○（行為時係行政院農業委員會林務局
    新竹林區管理處技術士，具有公務員身分）、乙○○、未○○、申○○、酉○○、戌○○、彭瑞明、寅○○、劉意龍（
    乙○○等8 人由臺灣苗栗地方法院檢察署另為緩起訴處分）
    、及以下均未滿18歲之林○君、張○台、彭○威、林○峰、
    王○程、賴○瑋、江○強、康○君（年籍均詳卷，均由本院
    少年法庭另案審理）等人加入參與該犯罪組織「竹聯幫大勇
    堂」，其幫規為「不能吸毒、不能偷東西、要尊重大哥、不
    能對外人任意挑釁」等，若有違反者，輕者遭丁○○或卯○○命令至其大勇堂2 樓關公神像前罰站，或遭卯○○夥同其
    他成員毆打，重者則逐出大勇堂。
二、嗣大勇堂為擴大組織，發展地盤，又於93年7 月間，由副堂
    主卯○○在苗栗市福星里福星8 之13號，以「毅勇工程顧問
    公司」名義掩護成立「毅勇分堂」，實則大勇堂及毅勇堂之
    成員均相同。而該2 堂之各組組長即副堂主兼組長卯○○、
    甲○○、戊○○、丙○○則各領有幫眾多人，因參與大勇堂
    之犯罪組織，而在鄉里滋擾生事、妨害他人自由並凌虐他人
    成傷、向苗栗市地區建築中工地、補習班恐嚇取財（收取保
    護費）或以暴力、脅迫手段為人討債等犯罪活動。子○○、
    甲○○、壬○○、辰○○、午○○等人，與被告丁○○或卯
    ○○基於共同犯意聯絡，分別參與下述之犯罪行為：
  (一)卯○○於92年4 月間，受彭桂蘭（另為不起訴處分）之委託
    向丑○○索討債務，詎其為牟取討得債務後，所得索取之報
    酬，竟自92年4 月20日起，至93年8 月間，陸續夥同幫眾成
    員壬○○、梁峻綸等人，向丑○○以暴力或脅迫手段逼討其
    積欠彭桂蘭之新台幣（下同）2100萬元，渠等暴力逼討債務
    ：
  1.於92年5 月22日晚上9 時許，卯○○叫不知情之彭桂蘭前去
    載丑○○至彭桂蘭位在苗栗縣頭屋鄉北坑村田窩山區住處談
    判債務問題，惟在彭桂蘭至其家門前時，即被卯○○率彭瑞
    明、辰○○及大勇堂10餘名姓名不詳之成員圍住彭桂蘭所駕
    駛之汽車，卯○○等人基於使人行無義務之事，先喝令丑○○下車，且命彭桂蘭離去，其後，卯○○即以強逼丑○○跪
    在路中央等使人行無義務之脅迫方式，要求還債，嗣丑○○
    表示無力償還，卯○○又以電話要求丑○○之夫己○○拿
    100 萬至該處代為償還，嗣經丑○○苦苦央求後，卯○○才
    帶丑○○至丑○○位在苗栗市○○街27 號 之家中商談，詎
    卯○○仍逼迫丑○○簽下發票日為92年5 月23日、票面金額
    為5 萬元之本票並收走後離去，而以其他非法方法剝奪丑○○之行動自由。
  2.丑○○因在苗栗市○○街27號經營服飾店收入有限，對償還
    債務進度未如卯○○之意，乃遭卯○○、梁峻綸及數名姓名
    不詳之手下強行搬運衣物、貨品抵債，而以強暴、脅迫使人
    行無義務之事。且在丑○○店前撒冥紙及潑油漆等，丑○○
    不堪其擾，遂只好關店改經營小吃店。而卯○○自92年6 月
    份起即交代其幫眾成員梁峻綸、未○○、彭瑞明、戌○○、
    酉○○、林聖峰、康苡君、辰○○、彭宇威及綽號阿杰等人
    陸續前往丑○○媛位在苗栗市○○街十五號之麵店，向丑○○逼討債務，並以每次買麵均不給錢之方式，逐次扣抵許女
    所欠債務，而該等幫眾成員亦向丑○○稱是文哥（卯○○）
    命令他們如此收抵債務。
  3.於93年8 月3 日下午6 時10分許，卯○○夥同壬○○駕駛車
    號4372—KA號休旅車，前往丑○○位在苗栗市○○街15號之
    租屋處欲向許女討取債務，因許女及其夫己○○表明仍無力
    償還，詎卯○○、壬○○竟基於恐嚇之犯意聯絡，向其2 人
    稱：「趕緊將包袱收好，30分鐘內離開該地，不要再出現於
    其2 人眼前」等語恐嚇丑○○及己○○，致使其2 人心生畏
    懼。
  (二)於92年9 月中旬某日晚上，大勇堂堂主丁○○及其成員分子
    多人，與庚○○、癸○○、劉文錦、陳志浩、吳國宏等人，
    在苗栗縣公館鄉鶴岡地區之薑母鴨店不知何故發生爭執，事
    後於92年9 月20日凌晨1 時許，庚○○在苗栗市○○路新竹
    國際商銀前遭卯○○、梁峻綸及其他姓名不詳之大勇堂成員
    ，基於私行拘禁之共同犯意聯絡，駕駛賓士黑色轎車，強押
    至竹聯幫大勇堂內，隨即遭卯○○、梁峻綸、酉○○、張竣
    台及其他小弟持高爾夫球棍、鋁棒、木棍等物毆打庚○○之
    身體，然後將庚○○頭髮剪亂，將醋及快乾膠倒在庚○○頭
    上及背部，還說：「竹聯幫大勇堂的人也敢惹」，適丁○○
    返回見狀又持棍痛毆，並令手下將邱某押往2 樓綑綁在椅子
    上加以凌虐，其目的是要逼問邱某在薑母鴨店與大勇堂成員
    發生爭執的是何人？惟庚○○堅稱其當時僅在場並未參與打
    架，竟再次遭渠等痛打並將其雙手綑綁夾上鞭炮引爆，另渠
    等又設局由辰○○引誘癸○○前來，癸○○不疑有詐依約前
    往，亦被毒打一頓及加以私行拘禁。後卯○○又打電話約邱
    某友人陳志浩，並叫其獨自一人前往苗栗福星山，而由丁○○帶隊前往談判。嗣因陳某不敢前往，丁○○等人又將邱、
    徐2 人押回大勇堂，卯○○又強灌庚○○服用自製之神仙水
    （煙蒂、醬油、辣椒、醋、尿液及水等之混合物），徐某見
    狀嚴重，乃隨便編一人名交差了事，才由梁竣綸及辰○○將
    徐某載運至火車站放行，斯時，徐盛堂已受有右肩胛瘀傷、
    右肘瘀傷、右臀瘀青等傷害（未據告訴），而庚○○拖延至
    翌（21）日傍晚，始由卯○○駕車載至北苗放行，邱某全身
    是血傷勢嚴重倒臥路旁哀嚎，幸經善心人士請救護車送往大
    千醫院急救，庚○○受有右側肱骨上踝骨骨折，左側腳踝骨
    折之傷害（傷害部分未據告訴）。
  (三)卯○○與壬○○共同基於不法所有意圖及恐嚇取財之犯意聯
    絡，於93年4 、5 月間，分別以「蔣天生」、「徐世雄」名
    義，前往興得建設有限公司（下稱興得建設公司）位在苗栗
    市○○路195 號對面之「苗栗建福社區」接待中心，佯以欲
    在該工地設置福利站賣飲料及設置巡邏站，以1 戶1 萬元為
    基準，要求興得建設公司支付91萬元保護費。嗣因該工地負
    責人不允，卯○○即命梁峻綸、王聖程等人，連續於93年5
    月9 日、24日及7 月10日、7 月25日、7 月28日凌晨前往砸
    毀門窗玻璃，並在接待中心門口及工地撒滿冥紙（毀損部分
    未據告訴）。嗣於同年8 月7 日下午2 時許，苗栗建福社區
    接待中心小姐，又接到自稱蔣先生（即卯○○）之恐嚇電話
    ，恫稱如再不出面處理，將帶百人至接待中心「捧場」；另
    卯○○於8 月12日再次駕駛車號4372—KA號中華銀色休旅車
    ，夥同壬○○前往苗栗建福社區接待中心恐嚇業者交付保護
    費，經興得建設公司人員不斷央求後，方與卯○○、壬○○
    達成支付26萬元之協議，並由壬○○提供其所有之帳戶與興
    得建設公司，嗣興得建設公司依約支付匯款26萬元至壬○○
    之帳戶內，才倖免繼續遭受卯○○等人之危害。
  (四)於93年8 月12日晚上9 時許，林運章（由臺灣苗栗地方法院
    檢察署檢察官為緩起訴處分）疑其妻與曾宏榮有染，竟教唆
    卯○○將曾宏榮押回毅勇堂為其出氣，而卯○○果應允，即
    教唆梁峻綸、劉意龍、王聖程跟監曾宏榮，並將其自半路攔
    截，強押回毅勇工程顧問公司（苗栗市福星里福星8 之13號
    ），由丙○○一起看守曾宏榮，卯○○另叫戊○○回大勇堂
    調度手銬及腳鐐，並命王聖程將其手腳銬起來，囚禁至翌日
    ，始將曾宏榮釋放。
三、迨於93年九月十五日，經警分別持搜索票及拘票，在大勇堂
    等處搜索、拘提丁○○等人後，並扣得丁○○所有屬槍砲彈
    藥刀械管制條例列管之武士刀一把、戊○○所有之霰彈槍子
    彈2 顆及如附表3 所示之供其組織犯罪用之物品，始查獲上
    情。
四、案經己○○訴由內政部警政署刑事警察局中部打擊犯罪中心
    偵六隊第四組及苗栗縣警察局刑警隊、苗栗分局共同報請臺
    灣苗栗地方法院檢察署檢察官偵查起訴。
    理  由
一、上開事實，業據被告子○○ (原名梁峻綸)、 甲○○、壬○○、辰○○、午○○（原名關子龍）於偵查中及本院審理時
    坦承不諱。
  (一)參與犯罪組織部分：
  1.按組織犯罪防制條例第2 條規定，本條例所稱犯罪組織，係
    指3 人以上，有內部管理結構，以犯罪為宗旨或以其成員從
    事犯罪活動，具有集團性、常習性及脅迫性或暴力性之組織
    。查被告丁○○、卯○○於92年3 月29日，共同在苗栗縣苗
    栗市○○路221 號，發起成立以犯罪為宗旨或其成員從事犯
    罪活動之犯罪組織大勇堂，具有內部管理結構，以成員從事
    常習性暴力、脅迫討債及向建築工地、補習班強取保護費等
    恐嚇取財不法犯罪活動，由丁○○自任堂主，卯○○擔任副
    堂主兼「毅勇組」組長，另由梁峻綸擔任總管，並設「勇大
    組」、「勇勝組」、「勇浩組」、「勇泰組」，其組長分別
    為被告甲○○、戊○○、丙○○，均聽命於堂主、副堂主。
  2.證人即被告子○○於偵查中檢察官訊問時具結證稱：為竹聯
    幫大勇堂之成員，於92年3 月份在苗栗市○○路221 號處加
    入，堂主是丁○○、副堂主是卯○○、幹部有甲○○、關子
    龍（現更名為午○○）等共3 、4 個、護法是伊、護法底下
    就是成員。堂主指揮成員做事、堂主交代之事，由副堂主叫
    或教下屬如何處理，有時親自伊等去辦事，都是下屬動手、
    卯○○在旁看。有口頭訂立幫規「不可以偷拐搶騙、吸毒、
    要服從幫主」，不可以自行脫離組織，入會時就有講明不可
    以自行脫離，也有說若脫離會被打。曾參與以「竹聯幫大勇
    堂」之名義參與之公祭喪禮如下：後龍吳志生之妻、「竹聯
    幫雷堂」堂主涂讓麟之父、顏清標之母、「竹聯幫天龍堂」
    堂主左鳳崗之母等語（參見93年度偵字第3380號偵查卷(八)第
    21至26頁），堂主封伊為總管，大勇堂組織幹部都是堂主封
    的，大勇堂主要工作是討債跟工地圍事等語（93年度偵字第
    3380號偵查卷第186 至194 頁）。證人即被告午○○於偵查
    中檢察官訊問時具結證稱：於92年5 月份加入竹聯幫大勇堂
    ，堂主丁○○、副堂主卯○○、組長戊○○、總管梁峻綸。
    組織幹部的稱號是堂主封的。丙○○要把組長傳給伊也要堂
    主同意等語（參見93年度偵字第3380號偵查卷(九)第82至86頁
    ）。被告徐正宏於偵查中檢察官訊問時：大勇堂堂主是丁○○、副堂主是卯○○，曾與與卯○○之暴力討債約4 、5 次
    ，坦承違反組織犯罪條例等語（參見93年度偵字第3380號偵
    查卷(六)第202 至205 頁）。證人即被告辰○○於偵查中檢察
    官訊問時具結證稱：於92年3 月29日竹聯幫大勇堂成立時就
    加入，幫規是不能吸毒、不能退出組織，若退出會被正副堂
    主追殺，堂主是丁○○、副堂主是卯○○、總管是梁峻論、
    護法原來是伊，92.2.15 之後換戊○○。大勇堂的各項幹部
    頭銜都是由丁○○封的。大勇堂成立之目的主要靠暴力討債
    ，向工地圍事，收取保護費等語（參見93年度偵字第3380號
    偵查卷(七)第16 3 至167頁）。
  (二)向被害人丑○○索討債務部分：
    證人彭桂蘭於偵查中具結證稱：92年4 、5 月時，委託卯○○向丑○○追討2000多萬元之債務，當時說好如果收回來，
    他們拿3 成，伊拿7 成。4 、5 月間某日，卯○○叫伊約丑
    ○○出來，於半路中攔下2 人，並命丑○○下車，之後之事
    伊不清楚，第二天卯○○跟伊說丑○○每個月會付5 萬元。
    知道卯○○有取丑○○之服飾店搬東西抵債，但伊沒有拿到
    東西等語（參見93年度偵字第3380號偵查卷(六)第8 至11頁）
    ，證人丑○○具結證稱：本票是93年4 、5 月間。卯○○、
    梁峻綸及一個胖胖的人到伊家逼伊簽的。到服飾店搬衣物，
    伊並不同意，是卯○○等人強行搬走的等語（93年度偵字第
    3380偵查卷(六)第8 至11頁）。秘密證人A4於偵查中檢察官訊
    問時具結證稱：92年5 月29日晚上9 時許，債主彭桂蘭打電
    話叫丑○○陪他出去，載丑○○回彭桂蘭家途中。有十幾個
    人攔下他們二人，命丑○○下車後，並叫丑○○跪在路上，
    後卯○○打電話叫丑○○之夫拿10萬元到山上，才要放丑○○回去，經協商回丑○○家後，因無現金可還，所以脅迫夫
    妻簽下5 萬元本票，卯○○曾用很兇的語氣向丑○○稱「錢
    還不了就去賣腎，或是去投保3000萬的意外險，他會找人來
    寫保險，保險他會出」等語（參見93年度偵字第3380號偵查
    卷(三)第150 至156 頁）。證人即被告辰○○於偵查中具結證
    稱：92年10、11月曾參與向丑○○討債，去她家門口灑冥紙
    ，卯○○叫她去買意外險，出事後賠給大勇堂等語（參見93
    年度偵字第3380號偵查卷(七)第165 頁）。
  (三)毆打被害人庚○○等人部分：
    證人即被告子○○於偵查中具結證稱：發生衝突後幫眾有人
    認出對方有一個人叫庚○○，辰○○就向卯○○提議要教訓
    庚○○，卯○○交代伊跟他一起去去苗栗國中天橋下將庚○○押回正發路的堂口，伊、辰○○、張俊台、酉○○、張銘
    君一起空手或用木棒及球棍打邱，辰○○也有叫邱喝神仙水
    ，神仙水的成分是醬油、辣椒、煙蒂及尿，押回庚○○的隔
    天，辰○○也把癸○○押回來，但伊不在場等語（參見93年
    度偵字第3380號偵查卷(八)第25頁）。秘密證人A3於偵查中具
    結證稱：92年9 月中旬庚○○等人在交流道附近之薑母鴨店
    與大勇堂的人發生爭執，一個禮拜後庚○○在苗栗市○○路
    新竹國際商銀前被大勇堂之人堵到就被強押至轎車上，後載
    至文山國小附近之大勇堂，庚○○被他們以木棍、高爾夫球
    棍及棒球棍打，結果右手被打到斷掉、左腳骨裂開，接著被
    帶到大勇堂樓上。丁○○、卯○○、梁峻綸、辰○○皆有打
    庚○○，戊○○、李邦志在旁並無下手毆打。庚○○被帶到
    大勇堂的隔日早上，辰○○打電話給癸○○叫他過去大勇堂
    ，後來癸○○被押到大勇堂樓上。卯○○拿鞭炮以膠布綁在
    癸○○雙手，然後點燃鞭炮將其雙手炸傷，後邱、徐二人被
    強迫各簽了一張之本票。後來巳○○及陳志浩交了約12至13
    萬元給丁○○等語（參見93年度偵字第3380號偵查卷(四)第25
    至28頁），被告卯○○於偵查中供稱：庚○○被伊、梁峻綸
    及辰○○在大勇堂的2 樓打到手腳均斷，伊逼徐建堂喝神仙
    水並打其屁股（參見93年度偵字第3380號偵查卷(七)第55頁）
    。
  (四)向興得建設公司恐嚇取財部分：
    被告梁峻綸於警詢時供稱：有一次受卯○○指使和王盛程到
    「苗栗建福社區」接待中心砸玻璃及灑冥紙等語（參見93年
    度偵字第3380號偵查卷(八)第15至17頁），另於偵查檢察官訊
    問時具結證稱：卯○○叫偉及王聖程去砸「苗栗建福社區」
    工地等語（參見93年度偵字第3380號偵查卷(八)第26頁）。被
    告壬○○於警詢時供稱：於93年7 月24日至8 月13日之間有
    參恐嚇興得建設公司，參與成員尚有陳文中、卯○○。興得
    建設公司匯款26萬元至我帳戶，並由我陸續領出等語（參見
    93年度偵字第3380號偵查卷(六)第189 至190 頁），被告壬○○於偵查鍾檢察官訊問時具結證稱：有和卯○○、「小胖」
    到「苗栗建福社區」工地的預售屋，伊自稱「徐世雄」、卯
    ○○自稱「蔣天生」，目的在於談設立福利社之事，該工地
    不同意伊的要求，所以他們願意付錢處理，於是把伊的帳戶
    交給接待中心的施小姐，嗣後該帳戶收到26萬元，其中拿了
    4 、5 萬元給卯○○，其他就留給伊自己等語（參見93年度
    偵字第3380號偵查卷(六)第203 至204 頁），秘密證人A6於檢
    察官訊問時具結證稱：苗栗健福社區工地在93年5 月9 日凌
    晨1 時30分左右，大門玻璃被敲破。93年7 月10日凌晨5 時
    許，工地接待中心又被砸破。江兆強、卯○○等人到接待中
    心，一進門就要找老闆，卯○○就遞了1 張「毅勇工程顧問
    蔣天生」0000000000的名片，口氣很不好的對辛○○說「務
    必請你老闆跟我聯絡，不要再等我打電話來」，因老闆不理
    會，結果在7 月25日接待中心的玻璃被磚塊及石頭敲破。93
    年7 月28日上班時，有發現接待中心門口遭人灑冥紙，從錄
    影帶可看到男子騎著上面貼有「毅勇巡邏隊」字樣之機車。
    93年8 月12日下午1 時30分，自稱蔣先生的2 人又到接洽中
    心與老板林萬和接洽，最後以26萬元談妥。並於隔日將26萬
    元匯至他們提供之壬○○於新竹企銀之帳戶（參見93年度偵
    字第3380號偵查卷(五)第46至49頁）。
  (五)妨害曾宏榮自由部分：
    證人林運章於偵查中檢察官訊問時具結證稱：有於93年8月
    12、13日拜託卯○○處理我太太與人通姦之事，卯○○有問
    我是否要遮羞費，我向卯○○說如果有的話，就要拿10萬元
    ，我有要求卯○○打他（曾宏榮）幾巴掌。卯○○找到曾宏
    榮後，通知我去華清池，到時有3 、4 個男生在那，卯○○
    也在那泡茶，我有打曾宏榮二巴掌，打完之後就走了，後來
    卯○○打電話告訴伊，曾宏榮要付10萬元給我（參見93年度
    偵字第3380號偵查卷(六)第18至20頁），證人劉意龍於偵查中
    具結證稱：有與梁峻綸、王聖程去北苗把曾姓被害人押回毅
    勇堂等語（參見93年度偵字第3380號偵查卷(九)第29頁）。被
    告梁峻綸於偵查中檢察官訊問時亦自承：卯○○叫我與王聖
    程、劉意龍押被害人至毅勇堂等語（參見93年度偵字第3380
    號偵查卷(八)第191 頁）。
  (六)此外，復有被害人丑○○所開立、發票日為92年5 月23日、
    面額為5 萬元之本票1 紙、各次前往丑○○經營麵店吃麵成
    員簽名抵債之明細1 份、大勇堂成立宴請賓客之餐會現場照
    片（參見93年度偵字第3380號偵查卷第(三)卷第79頁至第100
    、157 、165 至169 頁）、被害人庚○○診斷證明書及病歷
    資料各1 份、被害人癸○○診斷證明書及病歷資料（參見93
    年度偵字第3380號偵查卷第(四)卷第29至32頁第63、64頁）、
    興得建設有限公司匯入26萬元與壬○○提供之帳戶之匯款單
    1 紙、興得建設公司所屬「健福社區」工地接待中心玻璃遭
    人破壞之現場照片、被告卯○○與壬○○前往「健福社區」
    工地接待中心恐嚇取財之通訊監察譯文1 份（93年度偵字第
    3380號偵查卷第(五)卷第19至21、36至38頁、52、53至56頁）
    、新竹國際商銀存摺對帳單1 份、雙白金工地接待中心玻璃
    ，遭人砸毀及接待中心周圍遭人灑冥紙之照片數張、梁峻綸
    向卯○○回報業已砸毀雙白金工地玻璃及灑冥紙之通訊監察
    譯文1 紙、被告卯○○、子○○、戊○○、丙○○人及林運
    章談論強押被害人曾宏榮回毅勇堂之通訊監察譯文5 紙（93
    年度偵字第3380號偵查卷第(五)卷第48、70至73、92、146 至
    150 頁），附卷可資佐證，被告子○○、甲○○、壬○○、
    辰○○、午○○等5 人自白與事實相符，足堪採信。
二、核被告子○○、甲○○、壬○○、辰○○、午○○等5 人所
    為，均犯為組織犯罪防制條例第3 條第1 項後段之參與犯罪
    組織罪。被告子○○又犯刑法第302 條第1 項私行拘禁罪2
    次，被告壬○○犯刑法第305 條之恐嚇罪、第346 條第1項
    之恐嚇取財罪，被告辰○○犯刑法第302 條第1 項剝奪他人
    行動自由罪、第304 條第1 項強制罪。被告子○○、壬○○
    、辰○○，所犯上開私行拘禁罪、恐嚇、恐嚇取財或剝奪他
    人行動自由等罪，與被告卯○○或其他組織成員有犯意聯絡
    ，行為分擔，為共同正犯，且均係為實現該犯罪組織目的相
    關之犯罪行為，與參與犯罪組織之犯行間，各有方法、目的
    之牽連關係，應依刑法第55條牽連犯之規定，從一重之參與
    犯罪組織罪處斷，並應依組織犯罪防制條例第5 條之規定，
    加重其刑。另被告壬○○於行為時為行政院農業委員會林務
    局新竹林區管理處之技術士，為依法令從事於公務之人員，
    具有公務員身分，有行政院農業委員會林務局新竹林區管理
    處94年5 月9 日函文1 紙附卷可佐（參見本院卷(一)第447 頁
    ），應依組織犯罪防制條例第4 條第1 款之規定遞加重其刑
    。又被告甲○○有事實欄所載有期徒刑執行完畢之情形，其
    於5 年內再犯最重本刑為有期徒刑以上之本罪，為累犯，應
    依刑法第47條之規定加重其刑。另被告子○○、壬○○、辰
    ○○、午○○等4 人，均於偵查中自白確有犯組織犯罪防制
    條例之罪，應依該條例第8 條第1 項之規定減輕其刑，被告
    子○○、壬○○、辰○○等3 人，並應先加後減之。爰審酌
    被告子○○、甲○○、壬○○、辰○○、午○○等5 人參與
    「竹聯幫大勇堂」犯罪組織，為虎作倀，助長暴戾之氣；其
    中被告子○○擔任組織之總管，被告壬○○、辰○○、午○○雖為組織成員，3 人均曾奉被告丁○○或卯○○之命執行
    犯罪行為之幫派成員，惡性重大，動輒聚眾打砸商家，行徑
    囂張，本應重罰，惟被告子○○、壬○○、辰○○、午○○
    等4 人於偵查中自白，對犯罪組織之架構及犯罪行為供述甚
    詳，有助釐清案情。被告甲○○為組長係該犯罪組織之幹部
    ，於偵查中雖未自白，惟於本院審理時能坦承犯行，尚有悔
    悟之意，且未參與其他犯罪行為。等一切情狀，分別量處如
    主文所示之刑，另被告子○○、甲○○、壬○○、辰○○、
    午○○參與犯罪組織部分，併依組織犯罪防制條例第3 條第
    3 項，分別諭知於刑之執行完畢或赦免後，令入勞動場所，
    強制工作3 年。扣案如附表所示之物為供組織犯罪所用之物
    ，且為被告或共犯所有之物，應依刑法第38條第1 項第2 款
    之規定，並予宣告沒收，其餘扣案物品尚無證據足以證明供
    犯罪組織所用，或係本次審結之被告或共犯所有之物，爰不
    併予宣告沒收。又組織犯罪防制條例第7 條第2 項係規定：
    「犯第3 條之罪者，對於參加組織後取得之財產，未能證明
    合法來源者，除應發還被害人者外，應予追繳、沒收。如全
    部或一部不能沒收者，追徵其價額。」此乃關於沒收之特別
    規定，並於全部或一部不能「沒收」時，追徵其價額。其立
    法方式，與貪污治罪條例第10條第1 項、第2 項所規定：「
    犯第4 條至第6 條之罪者，其所得財物，應予追繳，並依其
    情節分別沒收或發還被害人（第1 項）。前項財物之全部或
    一部無法追繳時，應追徵其價額，或以其財產抵償之（第2
    項）。」已明示所得財物，應予追繳，並依其情節分別「沒
    收」或「發還被害人」者不同。從而組織犯罪防制條例第7
    條第2 項所謂「除應發還被害人者外，應予追繳、沒收」，
    此乃對於追繳、沒收之限制，亦即有被害人者，不能諭知沒
    收，並非謂應於主文諭知「發還被害人」（最高法院94年度
    台上字第6745號判決參照），故被害人交付與被告等人之款
    項或票據，本應發還被害人，不應併予宣告沒收，亦不另於
    主文宣告發還，附此敘明。
三、至其餘同案被告丁○○、卯○○、李大猶、丙○○日後再行
    審結，併此敘明。
據上論斷，應刑事訴訟法第299 條第1 項前段，組織犯罪防制條
例第3 條第1 項後段、第4 條第1 款、第5 條、第3 條第3 項、
第8 條第1 項，刑法第11條、第28條、第302 條第1 項、第304
條第1 項、第305 條、第346 條第1 項、第55條、第47條，刑法
第38條第1 項第2 款，罰金罰鍰提高標準條例第1 條，判決如主
文。
本案經檢察官劉玉書到庭執行職務。
中    華    民    國    95    年    3     月    23    日
                  刑事第三庭    法  官  柳章峰
                                法  官  林卉聆
                                法  官  吳國聖
以上正本與原本無異。
如不服本判決，應於判決送達後10日內向本院提出上訴狀（應附
繕本）。告訴人或被害人如對於本判決不服者，應具備理由請求
檢察官上訴，其上訴期間之計算係以檢察官收受判決正本之日期
為準。
                                書記官  歐明秀
中    華    民    國    95    年    3     月    23    日
附表：
 編號   品名               單位    數量
   1    武士刀             把      1
   2    鞭炮               箱      4
   3    角鐵棍棒           支      28
   4    面具               個      5
   5    旗桿（幫旗）       支      2
   6    大勇企業橫布條     條      1
   7    大勇企業黑色堂服   件      12
   8    Polo杉
       （印有勇字、黑色）  件      5
   9    大勇企業白色外套   件      7
  10    刀械               支      1
  11    排炮               箱      1
  12    大勇企業員工資料   包      1
  13    角鐵               支      9
  14    木棍               支      2
  15    武士刀             把      1
  16    開山刀             支      1
  17    角鐵               支      1
  18    斧形角鐵           支      1
  19    鐵鎚               支      1
  20    阿摩尼亞           瓶      7
  21    冥紙及噴漆         袋      1
  22    防彈背心           件      2
  23    斧形角鐵           支      2
  24    毅勇員工資料       張      3


司法院資訊處製作；財團法人民間司法改革基金會備份。
